臺灣高等法院高雄分院刑事判決　　　 100年度交上易字第67號
上　訴　人　臺灣高雄地方法院檢察署檢察官
被　　　告　黃國棟
上列上訴人因被告公共危險案件，不服臺灣高雄地方法院100 年
度審交易字第152 號中華民國100 年4 月13日第一審判決（聲請
簡易判決處刑案號：臺灣高雄地方法院檢察署100 年度撤緩偵字
第3號)，提起上訴，本院判決如下：
     主  文
上訴駁回。
     理  由
一、本件聲請簡易判決處刑意旨略以：被告黃國棟（下稱被告）
    明知服用酒類或其他相類之物，將使其駕駛車輛時之注意力
    減低、反應能力趨緩，而危及其他用路人之行車往來安全，
    仍於民國98年8 月19日21時許，在高雄市旗津區復興三巷17
    號之4 附1 住處，飲用含有酒精成分之保力達飲料後，已達
    於不能安全駕駛動力交通工具之狀態，猶貿然騎乘車牌號碼
    GEA-841 號之普通重型機車，沿高雄市旗津區○○○路由北
    往南方向行駛，嗣於同日21時10分許，行經高雄市旗津區○
    ○○路850 號前，因酒後注意力下降，不慎追撞同向由杜明
    雄所騎乘之腳踏車，致杜明雄後受有小腿擦挫傷（傷害罪嫌
    部分未據告訴）；被告則送往高雄市立旗津醫院救治後，於
    同日晚間10時48分許抽血檢驗，測得其血液酒精濃度為182m
    g/ dl ，經換算為呼氣酒精濃度為0.91mg/l毫克，而查知上
    情。因認被告涉犯刑法第185 條之3 之服用酒類不能安全駕
    駛動力交通工具罪嫌云云。
二、上訴人即臺灣高雄地方法院檢察署檢察官（下稱檢察官）不
    服原審判決提起上訴，其上訴書所載理由略謂：依刑事訴訟
    法第253 條之3 第1 項第1 款之文義解釋，僅以被告於緩起
    訴期間內故意更犯有期徒刑以上刑之罪，為檢察官聲請撤銷
    緩起訴之條件，並未規定撤銷緩起訴處分確定須早於緩起訴
    處分期滿日之前。又檢察官之處分行為，一經對外揭示公告
    即發生效力，即具法律效力，至於被告何時收受或是否於收
    受撤銷緩起訴處分後聲請再議，則屬救濟程序，當不影響上
    開撤銷緩起訴處分之效力。是本署於99年10月6 日以99年度
    撤緩字第376 號撤銷緩起訴處分，並於同年月13日對外揭示
    公告，當已發生撤銷緩起訴處分之效力，本案聲請簡易判決
    處刑，自無違反刑事訴訟法第260 條之情事，原審未及斟酌
    即為公訴不受理判決，難認允當，請撤銷原判決，就被告所
    涉公共危險罪嫌另為適當之判決云云。
三、按起訴之程序違背規定，應諭知不受理之判決，並得不經言
    詞辯論為之，刑事訴訟法第303 條第1 款、第307 條定有明
    文。次按，檢察官依刑事訴訟法第253 條之3 規定撤銷緩起
    訴，應製作處分書敘述其處分之理由，並應以正本送達於告
    訴人、告發人、被告及辯護人。被告接受撤銷緩起訴處分書
    後，得於7 日內以書狀敘述不服之理由，經原檢察官向直接
    上級法院檢察署檢察長或檢察總長聲請再議。又被告於緩起
    訴期間內，有刑事訴訟法第253 條之3 第1 項各款情形之一
    者，檢察官得依職權或依告訴人之聲請撤銷原處分，繼續偵
    查或起訴，刑事訴訟法第255 條第1 、2 項、第256 條之1
    第1 項、第253 條之3 第1 項分別定有明文。基於上揭規定
    意旨，被告經檢察官為緩起訴處分確定者，於緩起訴期間內
    ，檢察官固得依職權或依告訴人之聲請撤銷原處分，繼續偵
    查或起訴，惟僅限於有刑事訴訟法第253 條之3 第1 項規定
    之3 款事由之一者，且檢察官必須為緩起訴撤銷之處分，並
    將撤銷處分書送達被告，被告得對此撤銷處分聲請再議。檢
    察官尚不得於緩起訴期間內，在撤銷原緩起訴處分未確定前
    ，即對同一案件再行起訴，否則，將使撤銷緩起訴處分程序
    及被告得聲請再議之規定形同具文。職是，檢察官若對於業
    經為緩起訴處分確定之同一案件，於緩起訴期間內，未踐行
    上揭法定撤銷緩起訴處分之程序，而逕行起訴，其起訴程序
    即屬違背規定，法院自應依刑事訴訟法第303 條第1 款之規
    定，諭知不受理之判決。
四、經查：
  (一)本件被告因公共危險案件，經臺灣高雄地方法院檢察署檢察
    官於98年10月2 日以98年度偵字第27338 號為緩起訴處分，
    並經該署檢察官依職權送再議，由臺灣高等法院高雄分院檢
    察署檢察長，於98年10月22日以98年度上職議字第4165號處
    分書駁回再議確定，其緩起訴期間自98年10月22日起算，至
    99年10月21日期滿，此有前揭臺灣高雄地方法院檢察署檢察
    官緩起訴處分書、臺灣高等法院高雄分院檢察署處分書及臺
    灣高雄地方法院檢察署檢察官執行緩起訴處分命令通知書各
    1 份在卷可稽（見98年度偵字第27338 號卷第11、13-2、13
    -3頁），是此部分事實堪以認定。
  (二)被告於緩起訴期間，未遵照檢察官之諭令，向檢察官指定之
    公益團體、地方自治團體或社區提供40小時之義務勞務，及
    向國庫支付新臺幣（下同）4 萬元（被告僅提供12小時之義
    務勞務，及向國庫支付2 萬元），檢察官遂依刑事訴訟法第
    253 條之3 第1 項第3 款之規定，於99年10月6 日以99年度
    撤緩字第376 號撤銷緩起訴處分書，撤銷前揭緩起訴處分，
    並於100 年1 月7 日以100 年度撤緩偵字第3 號，對於同一
    事實聲請簡易判決處刑，而於100 年2 月14日繫屬原審法院
    等節，亦有99年10月1 日檢察官訊問筆錄（見99年度撤緩字
    第376 號卷第6 頁）、臺灣高雄地方法院檢察署緩起訴處分
    案件處遇報告書、撤銷緩起訴處分書、原審法院刑事科收文
    戳章等件在卷可憑，此部分事實，亦堪認定。
  (三)被告係設籍於高雄市旗津區復興三巷17之4 號附1 ，實際居
    住於高雄市鼓山區○○○路88巷37號3 樓，此有被告個人基
    本資料查詢結果1 紙在卷可稽（見本院卷第11頁），亦據被
    告自陳在卷（見99年度撤緩字第376 號卷第6 頁）。臺灣高
    雄地方法院檢察署前揭撤銷緩起訴處分書，依被告之戶籍地
    （高雄市旗津區復興三巷17之4 號附1 ）及居所地（高雄市
    鼓山區○○○路88巷37號3 樓）送達結果，戶籍地送達方面
    ，因未會晤本人亦無受領文書之同居人或受僱人，而於99年
    10月27日寄存於轄區之高雄市政府警察局鼓山分局旗津分駐
    所，此有送達證書1 紙在卷可稽（見99年度撤緩字第376 號
    卷第10頁），依刑事訴訟法第62條準用民事訴訟法第138 條
    第1 項、第2 項之規定，寄存送達自寄存之日起經10日發生
    效力，是戶籍地之寄存送達於99年11月6 日生效。另居所地
    送達方面，於99年11月9 日由被告之女兒黃瓊儀代為收受而
    生送達之效力，此有送達證書1 紙附卷足憑（見99年度撤緩
    字第376 號卷第11頁）。上開戶籍地寄存送達生效日（99年
    11月6 日）及居所地補充送達生效日（99年11月9 日），均
    已逾越前揭緩起訴處分之期滿日（即99年10月21日），是上
    開撤銷緩起訴之處分，顯未於緩起訴期間屆滿前生效，甚為
    明灼。職是，本件緩起訴處分期滿，未經合法撤銷，緩起訴
    處分即已發生實質之確定力，且本件復無刑事訴訟法第260
    條所列各款情形，乃檢察官仍就同一案件聲請簡易判決處刑
    ，不合法定程式，起訴程序明顯違背規定，法院自應依刑事
    訴訟法第303 條第1 款之規定，諭知不受理之判決。
五、綜上所述，原審以本件緩起訴處分期滿，未經合法撤銷，即
    已發生實質之確定力，復無刑事訴訟法第260 條所列各款情
    形，檢察官仍就同一案件聲請簡易判決處刑，起訴程序明顯
    違背規定，因而依刑事訴訟法第303 條第1 款、第307 條規
    定，不經言詞辯論，逕為諭知不受理之判決。本院經核並無
    違誤，檢察官上訴意旨，認原判決諭知公訴不受理，係屬不
    當，為無理由，應予駁回。
六、據上論結，應依刑事訴訟法第368 條、第372 條，不經言詞
    辯論，逕為判決如主文。
中    華    民    國    100     年    7   月    1     日
                  刑事第十一庭  審判長法  官  翁慶珍
                                      法  官  石家禎
                                      法  官  孫啟強
以上正本證明與原本無異。
不得上訴。
中    華    民    國   100    年    7     月    1     日
                                      書記官  劉鴻瑛